【裁判字號】    94,訴,3657
【裁判日期】    950928
【裁判案由】    俸給
【裁判全文】
臺北高等行政法院判決
                                     94年度訴字第3657號
                              .
原      告  甲○○
            送達代收人乙○○
被      告  銓敘部
代  表  人  丙○○（部長）
訴訟代理人  戊○○
            己○○
            丁○○
上列當事人間因俸給事件，原告不服公務人員保障暨培訓委員會
中華民國94年7月26日94公審決字第0191號復審決定，提起行政
訴訟。本院判決如下：
    主  文
原告之訴駁回。
訴訟費用由原告負擔。
    事  實
一、事實概要：原告原任國立臺中師範學院（按：已於94年8月
    升格為國立臺中教育大學，以下簡稱臺中師院）薦任第六職
    等至第七職等土木工程職系技士，前經審定合格實授，核敘
    薦任第九職等本俸五級550俸點有案。嗣因臺中師院對原告
    83年另予考績考列丁等，經被告於84年8月23日以84台中甄
    一字第1166214號函（以下簡稱被告84年8月23日函）核定依
    法應予免職，原告不服，依法提起復審、再復審、行政訴訟
    及再審之訴，均遭駁回而告確定，該校乃據判決結果於85年
    10月4日以85中師院人字第3549號令（以下簡稱臺中師院85
    年10月4日令）核定溯自85年9月26日免職，並經被告於86年
    6月28日以86台甄二字第1481651號函（以下簡稱被告86年6
    月28日函）核定考績丁等免職。惟原告於89年3月4日致函被
    告要求變更該考績之結果，經被告於89年11月17日以89銓二
    字第1964068號書函（以下簡稱被告89年11月17日書函）將
    教育部查復結果函復原告，原告仍不服，循序提出覆審、再
    覆審、行政訴訟及上訴，經最高行政法院93年度裁字第1673
    號裁定駁回原告再審之聲請。嗣原告於89年9月16日再任新
    竹縣峨眉鄉公所（以下簡稱峨眉鄉公所）薦任第六職等至第
    七職等土木工程職系技士，89年12月1日辭職後再任臺中縣
    政府薦任第六職等至第七職等土木工程職系技士，均經銓敘
    審定合格實授，核敘薦任第七職等年功俸五級550俸點，歷
    至92年考績晉敘薦任第七職等年功俸六級590俸點在案。93
    年11月16日原告調任金門縣烏坵鄉公所（以下簡稱烏坵鄉公
    所）薦任第六職等至第七職等土木工程職系技士，經被告於
    93年12月21日以部銓二字第0932445764號函（以下簡稱被告
    93年12月21日函）審定合格實授，核敘薦任第七職等年功俸
    六級590俸點。原告不服，提起復審，遭決定駁回，遂向本
    院提起行政訴訟。
二、兩造聲明：
  (一)原告聲明：
    1.復審決定及被告93年12月21日函均撤銷。
    2.被告應將該行政處分直接送達相對人（正本：原告）及利
      害關係人（副本：金門縣政府烏坵鄉公所）。
    3.訴訟費用由被告負擔。
  (二)被告聲明：
    1.駁回原告之訴。
    2.訴訟費用由原告負擔。
三、兩造爭點：原告主張被告93年12月21日函未合法送達，屬違
              法之行政處分，自應予撤銷，是否於法有據？
  (一)原告主張之理由：
    1.按「書面之行政處分，應送達相對人及已知之利害關係人
      ；．．．。」，為行政程序法第100條第1項所明定。
    2.經查被告僅將93年12月21日函送達金門縣政府，請金門縣
      政府將該函轉知原告，並未送達原告及利害關係人（烏坵
      鄉公所）。且金門縣政府將該函轉送原告當時任職之烏坵
      鄉公所時，該公所人事承辦人員亦未即時轉知原告，遲至
      原告電詢被告後，始於94年1月25日自檔案室調出文件影
      印交付，嗣原告於94年3月10日補閱該審定函時，始於公
      文上簽名，並註明補閱及其日期。據此，被告93年12月21
      日函未載明相對人（即原告），亦未經合法送達原告，致
      原告於知悉審定結果時，無從得知應向何單位提出不服之
      聲明，且使原告於收到該函前無法至其他單位應徵工作，
      影響原告權益甚鉅，依法應予撤銷。
  (二)被告答辯之理由：
    1.按「依法銓敘合格人員，調任同職等職務時，仍依原俸級
      銓敘審定。．．．。」，為公務人員俸給法第11條第1項
      所規定。
    2.本件原告訴稱略謂其曾經銓敘審定薦任第九職等有案，故
      被告93年12月21日函應更正為薦任第九職等年功俸一級
      590俸點等語。經查原告之經歷如下：
      原告於83年7月3日曾任臺中師院組主任，現職改任換敘
        ，經被告審定合格實授，核敘薦任第九職等本俸五級
        550俸點；83年11月15日調任該校薦任第六職等至第七
        職等土木工程職系技士，經被告依當時適用之公務人員
        任用法（以下簡稱任用法）第18條第1項第3款「現職人
        員調任，依左列規定：．．．三、．．．在同官等內調
        任低職等職務者，仍以原職等任用．．．。」及公務人
        員俸給法（以下簡稱俸給法）第8條第2項（現為第11條
        ）「在同官等內調任低職等職務以原職等任用人員，仍
        敘原俸級。」規定，仍敘薦任第九職等本俸五級550俸
        點，並備註「在同官等內調任低職等職務，仍以原職等
        任用」等語。嗣臺中師院對原告83年另予考績考列丁等
        ，經被告以84年8月23日函核定依法應予免職，原告不
        服，提起行政救濟，遞經行政法院（現改制為最高行政
        法院）85年度判字第2212號判決駁回原告之訴而告確定
        ，臺中師院乃據上開判決結果，以85年10月4日令核定
        溯自85年9月26日免職，並經被告以86年6月28日函核定
        考績免職。惟原告於89年3月4日致函被告要求變更該考
        績之結果，經被告以89年11月17日書函將被告前請教育
        部查復結果函復原告，原告仍不服，循序提出覆審、再
        覆審、行政訴訟及再審，業經最高行政法院93年度裁字
        第1673號裁定駁回原告再審之聲請。
      值此期間，原告於89年9月16日再任峨眉鄉公所薦任第
        六職等至第七職等土木工程職系技士，因所任職務列等
        低於原敘俸級，依當時適用之任用法第18條之1第3項「
        再任人員所具任用資格高於職務列等表所列該職務最低
        職等時，依職務列等表所列該職務所跨範圍內原職等任
        用，但以至所跨最高職等為限。」及俸給法第11條（現
        為第14條）「再任人員等級之銓敘審定，依左列規定：
        ．．．二、本法施行後，經銓敘合格人員，於離職後再
        任時，其俸級比照本法第八條（按：現為第11條）辦理
        。但所任職務列等之俸級，高於原敘俸級者，敘與原俸
        級相當之俸級；低於原敘俸級者，敘所任職務列等之相
        當俸級，以敘至所任職務之最高職等年功俸最高級為止
        。如有超過之俸級，仍予保留，俟將來調任相當職等之
        職務時，再予回復。」規定，爰核敘所任職務列等之相
        當俸級，經被告於89年10月27日以89銓五字第1955015
        號函銓敘審定合格實授，核敘薦任第七職等年功俸五級
        550俸點。
      嗣原告於89年12月1日辭職，並於同日再任臺中縣政府
        同職等職務，亦經被告依前開任用法第18條之1第3款及
        俸給法第11條（現為第14條）有關再任規定，於90年4
        月13日以90中一字第507422號函審定合格實授，仍核敘
        薦任第七職等年功俸五級550俸點。原告不服上開審定
        結果，循序提起覆審、再覆審及行政訴訟，亦遭判決駁
        回。
      原告復於93年11月16日調任烏坵鄉公所薦任第六職等至
        第七職等土木工程職系技士，以該職務之職務列等與前
        職臺中縣政府薦任第六職等至第七職等土木工程職系技
        士之職務列等相同，被告遂依91年8月28日修正施行之
        俸給法第11條第1項「依法銓敘合格人員，調任同職等
        職務時，仍依原俸級銓敘審定。．．．」規定，以原告
        92年考績晉敘薦任第七職等年功俸六級590俸點之結果
        ，於93年12月21日以部銓二字第0932445764號函，銓敘
        審定合格實授，核敘薦任第七職等年功俸六級590俸點
        。茲以原告係歷經免職、再任、辭職、再任後調任現職
        ，被告先後依任用法及俸給法相關規定銓敘審定原告之
        俸級，於法並無不合。
      另原告任職於烏坵鄉公所期間，因連續曠職，業經金門
        縣政府依公務人員考績法第12條第3項第8款規定，於95
        年5月30日以府人二字第0950025683號令核定原告一次
        記二大過專案考績免職，並經被告於95年6月12日以部
        銓二字第0952659269號函銓敘審定在案，併予敘明。
      據此，原告前於89年12月1日任臺中縣政府薦任第六職等
      至第七職等土木工程職系技士，經被告審定合格實授，歷
      至92年考績晉敘薦任第七職等年功俸六級590俸點。嗣原
      告於93年11月16日調任烏坵鄉公所薦任第六職等至第七職
      等土木工程職系技士，因該職務之職務列等與前職臺中縣
      政府薦任第六職等至第七職等土木工程職系技士之職務列
      等相同，故被告依上開規定，按原告92年考績晉敘薦任第
      七職等年功俸六級590俸點之結果，以93年12月21日函銓
      敘審定合格實授，核敘薦任第七職等年功俸六級590俸點
      ，於法並無違誤，原告主張其應以薦任第九職等核敘，顯
      係對法規有所誤解。
    3.至原告指摘被告處分結果（即調任現職之動態案審定函）
      未直接送達當事人，有違慣例及相關法律規定，並損及其
      應徵工作之權益一節。經查被告為配合政府推動機關電子
      公文交換作業及有效提昇銓審作業效率，前於93年8月26
      日以部銓三字第0932372495號函通知中央暨地方各主管機
      關人事機構略以將自93年9月1日起，推動減發審定函改採
      電子交換作業方式，並將調動前後官等、職等、俸級及職
      系均相同之調動案納為適用對象，各機關（構）人事單位
      於收到被告電子交換之銓敘審定函後，應影送1份交送審
      人收執，並於審定函正本內簽名及註記日期，俾利日後計
      算提起救濟之期間。本件原告由臺中縣政府薦任第六職等
      至第七職等土木工程職系技士，於93年11月16日調任現職
      之動態案，未涉及官等、職等、俸級及職系之變更，屬被
      告上開函以電子交換作業之適用對象，金門縣政府乃於接
      獲被告93年12月21日函後，旋於93年12月30日以府人一字
      第0930075265號函轉烏坵鄉公所，該公所亦於94年1月25
      日影送原告收執，並經原告於審定函內簽名並註記「補閱
      3月10日，該函影印94年1月25日交給」等字樣在卷。是原
      告於94年1月25日即已收受且知悉上開行政處分內容，並
      非如其所稱晚收到達2個月之久，自未影響其權益。況審
      定函無論正本或影本送交當事人收執，僅係方式不同，收
      執之時間點並不因此有異，且此屬公文處理程序，並非本
      件訴訟標的，與原告所請顯無關涉，併予敘明。綜上所述
      ，被告93年12月21日函於法並無不合，原告之訴顯無理由
      ，應予駁回。
    理  由
一、按「依法銓敘合格人員，調任同職等職務時，仍依原俸級銓
    敘審定。．．．。」，公務人員俸給法第11條第1項定有明
    文。
二、本件原告原任臺中師院薦任第六職等至第七職等土木工程職
    系技士，前經審定合格實授，核敘薦任第九職等本俸五級
    550俸點有案。嗣因臺中師院對原告83年另予考績考列丁等
    ，經被告核定依法應予免職，原告不服，依法提起復審、再
    復審、行政訴訟及再審之訴，遞遭駁回而告確定在案，臺中
    師院遂依上開判決結果以85年10月4日令核定溯自85年9月26
    日免職，並經被告以86年6月28日函核定考績丁等免職。嗣
    原告於89年3月4日致函被告要求變更該考績之結果，經被告
    以89年11月17日書函將教育部查復結果函復原告，原告仍不
    服，循序提出覆審、再覆審、行政訴訟及上訴，業經最高行
    政法院93年度裁字第1673號裁定駁回原告再審之聲請在案。
    嗣原告於89年9月16日再任峨眉鄉公所薦任第六職等至第七
    職等土木工程職系技士，89年12月1日辭職後再任臺中縣政
    府薦任第六職等至第七職等土木工程職系技士，均經銓敘審
    定合格實授，核敘薦任第七職等年功俸五級550俸點，歷至
    92年考績晉敘薦任第七職等年功俸六級590俸點在案。93年
    11月16日原告調任烏坵鄉公所薦任第六職等至第七職等土木
    工程職系技士，經被告以93年12月21日函審定合格實授，核
    敘薦任第七職等年功俸六級590俸點。原告不服，提起復審
    ，亦遭決定駁回，遂向本院提起行政訴訟，並主張被告93年
    12月21日函未載明相對人（即原告），亦未經合法送達原告
    ，致原告於知悉審定結果時，無從得知應向何單位提出不服
    之聲明，且使原告於收到該函前無法至其他單位應徵工作，
    影響原告權益甚鉅，依法自應予撤銷等語。
三、次按「書面之行政處分自送達相對人及已知之利害關係人起
    ；書面以外之行政處分自以其他適當方法通知或使其知悉時
    起，依送達、通知或使知悉之內容對其發生效力。」，為行
    政程序法第110條第1項所明定，是以未經合法送達之書面行
    政處分本身非必違法或無效，僅係對應受送達人尚不生效力
    而已，合先敘明。經查原處分即被告93年12月21日函確未載
    明原告為相對人，而係以電子交換作業方式處理，即以金門
    縣政府為受文者，金門縣政府於接獲被告93年12月21日函後
    ，於93年12月30日以府人一字第0930075265號函轉烏坵鄉公
    所，烏坵鄉公所嗣於94年1月25日影送原告收執，並經原告
    於94年3月10日補閱原處分即被告93年12月21日審定函時在
    公文上簽名註記補閱日期等字樣，此觀卷附審定函內原告之
    簽名及註記「補閱3/10該函影印94年1月25日交給」等字樣
    即明，並為兩造所不爭，自堪認為真正。第以本件原處分之
    送達方式未載明原告為相對人，而以上開電子交換作業方式
    為之，固有不妥，惟原告於94年1月25日既已收受審定函影
    本，即難謂原處分未予送達，況就被告及金門縣政府暨烏坵
    鄉公所方面言，原處分業經合法送達，自生效力，退步言，
    縱認原告所主張原處分之送達不合法等語為可採，依首開法
    條規定及說明，充其量系爭未經合法送達予原告之原處分僅
    係對原告尚不生效力而已，再者，原告於94年3月10日補閱
    原處分並予簽名註記，至遲其於當時亦已然知悉原處分之內
    容，其雖對被告93年12月21日函核敘內容未予爭執，亦未主
    張原處分（即被告93年12月21日函）究係如何違法，但其以
    系爭處分未經合法送達致對其不生效力等語資為主張應予撤
    銷之理由，究其真意仍係主張被告93年12月21日函因送達不
    合法而屬違法之行政處分，故本件應審酌者厥為原處分是否
    違法而應予撤銷，甚為顯然。第以原告前於89年12月1日任
    臺中縣政府薦任第六職等至第七職等土木工程職系技士，經
    被告審定合格實授，歷至92年考績晉敘薦任第七職等年功俸
    六級590俸點，嗣原告於93年11月16日調任烏坵鄉公所薦任
    第六職等至第七職等土木工程職系技士，因該職務之職務列
    等與前職臺中縣政府薦任第六職等至第七職等土木工程職系
    技士之職務列等相同，被告遂依公務人員俸給法第11條第1
    項規定，按原告92年考績晉敘薦任第七職等年功俸六級590
    俸點之結果，以93年12月21日函銓敘審定合格實授，核敘薦
    任第七職等年功俸六級590俸點，於法要無違誤，原告所稱
    應以薦任第九職等核敘云云，殊有誤解。從而本件被告所為
    處分，揆之首揭法條規定，並無違誤，原告徒執前詞，訴請
    撤銷，為無理由，應予駁回。至原告訴之聲明第2項請求被
    告應將該行政處分直接送達相對人（正本：原告）及利害關
    係人（副本：金門縣政府烏坵鄉公所）訴訟部分；第按「人
    民因中央或地方機關對其依法申請之案件，予以駁回，認為
    其權利或法律上利益受違法損害者，經依訴願程序後，得向
    高等行政法院提起請求該機關應為行政處分或應為特定內容
    之行政處分之訴訟。」，為行政訴訟法第5條第2項所明定，
    是提起課予義務訴訟，須以人民之權利或法律上利益受違法
    損害為前提，始有提起課予義務訴訟之法律上利益可言，殆
    無疑義。經查本件並非依法申請案件，非請求行政機關即被
    告作成行政處分，自無課予義務之情形存在，原告訴之聲明
    第2項部分為不得提起而提起之訴訟，為起訴不合法，自應
    予以駁回。另兩造其餘之主張與陳述，因與本件判決結果不
    生影響，爰不予一一指駁論述審酌，併此述明。
據上論結，本件原告之訴一部為無理由、一部為不合法，依行政
訴訟法第98條第3項前段，判決如主文。
中    華    民    國    95    年    9     月    28    日
                          第四庭審判長法  官  鄭忠仁
                                      法  官  楊莉莉
                                      法  官  林育如
上為正本係照原本作成。
如不服本判決，應於送達後20日內，向本院提出上訴狀並表明上
訴理由，如於本判決宣示後送達前提起上訴者，應於判決送達後
20日內補提上訴理由書（須按他造人數附繕本）。
中    華    民    國    95    年    9     月    28    日
                                      書記官  林惠堉


司法院資訊處製作；財團法人民間司法改革基金會備份。
